【裁判字號】    97,訴,1085
【裁判日期】    970707
【裁判案由】    清償借款
【裁判全文】
臺灣板橋地方法院民事判決              97年度訴字第1085號
原      告  經倫機械工業有限公司
法定代理人  甲○○
訴訟代理人  柴健華律師
被      告  乙○○
上列當事人間請求清償借款事件，經本院於民國97年6 月23日言
詞辯論終結，判決如下：
    主  文
被告應給付原告新臺幣壹佰伍拾萬元，及自民國九十二年四月十
七日起至清償日止，按年息百分之五計算之利息。
原告其餘之訴駁回。
訴訟費用由被告負擔。
本判決第一項於原告以新台幣伍拾萬元為被告供擔保後，得假執
行；被告倘以新臺幣壹佰伍拾萬元為原告預供擔保，得免為假執
行。
原告其餘假執行之聲請駁回。
    事實及理由
一、原告主張：被告自民國84年11月起陸續向原告借款，嗣於91
    年2 月21日進行會算後，確認被告積欠原告之金額餘新臺幣
    （下同）150 萬元，並約定被告應於92年2 月28日清償。詎
    屆期被告並未清償，爰本於借貸契約關係提起本訴，請求被
    告返還本件借款及法定遲延利息等情。併為聲明：被告應給
    付原告150 萬元，及自92年3 月1 日起至清償日止，按年息
    5%計算之利息；原告願供擔保請准宣告假執行。
二、被告抗辯：兩造原係朋友關係，被告之工廠亦係向原告租用
    ，原本積欠270 萬元（包含租金、利息、借款等），退租後
    以設備抵償其中120 萬元，是於切結書上記載150 萬元。因
    前開金額包含租金、利息，此部分被告為時效抗辯。又實際
    借款金額未達150 萬元，請求原告提出帳冊核對。且簽立切
    結書時，有民法第74條情況存在，併此抗辯等情。併為答辯
    聲明：原告之訴駁回；如受不利判決願供擔保請准宣告假執
    行。
三、兩造不爭執之事項：
  (一)原告所提出切結書及本票形式均為真正。
  (二)前述切結書記載：債權人「原告」；債務人「被告」；借款
    金額「150 萬元」；清償日期「92年2 月28日」；日期「91
    年2月21日」等情。
四、原告主張：被告自84年11月起陸續向原告借款，迄91年2 月
    21日結算時，尚餘150 萬元未清償，故約定被告應於92年2
    月28日清償，並由被告簽署切結書及面額150 萬元本票（到
    期日92年2 月28日）交原告收執，詎被告屆期並未依約清償
    等情，業據提出切結書及本票各一紙為證；被告對於前開書
    證形式之真正，既無爭執，自應由被告就所辯：系爭150 萬
    元並非切結書所載「借款債權」而係租金、利息債權等情，
    負舉證之責。然此部分並未據被告提出任何證據以供本院審
    酌，原告復否認有被告所稱帳冊存在，經本院調查結果，被
    告前開辯詞，並無可採。即系爭本金150 萬元既屬借款債權
    ，依民法第125 條規定請求權時效應為15年。而自91年2 月
    21 日 簽署協議書迄原告聲請本件支付命令（97年4 月17日
    ），既未罹15年，被告所為消滅時效抗辯，於法自屬無據。
    至原告請求自92年3 月1 日起至清償日止，按年息5%計算法
    定遲延利息部分，依民法第126 條規定請求權時效為5 年，
    故原告僅得請求92年4 月17日起至清償日止之法定遲延利息
    ，逾此部分遲延利息之請求，已罹時效，不得再請求給付。
五、另按法律行為，係乘他人之急迫、輕率或無經驗，使其為財
    產上之給付或為給付之約定，依當時情形顯失公平者，法院
    得因利害關係人之聲請，撤銷其法律行為或減輕其給付。前
    項聲請，應於法律行為後1 年內為之，民法第74條定有明文
    。查本件切結書之簽署，縱如被告所辯有民法第74條第1 項
    情形，亦罹1 年除斥期間，被告不得再為撤銷主張，併此敘
    明。
六、綜上，原告本於借貸契關係請求被告給付150 萬元，及自92
    年4 月17日起至清償日止，按年息5%計算之利息，為有理由
    ，應予准許；逾此部分之請求，則屬無據，應予駁回。
七、兩造均陳明願供擔保請准宣告假執行或假執行宣告，經核原
    告勝訴部分並無不合，爰各酌定相當之擔保金額准許之；至
    原告敗訴部分，其假執行之聲請已失所附麗，應併駁回。
結論：原告之訴為一部有理由、一部無理由，依民事訴訟法第79
條、第390 條第2 項、第392條，判決如主文。
中    華    民    國    97    年    7     月    7     日
                  民事第一庭    法  官  黃信滿
以上正本係照原本作成
如對本判決上訴，須於判決送達後20日內向本院提出上訴狀
中    華    民    國    97    年    7     月    7     日
                            書記官  林月蓉


司法院資訊處製作；財團法人民間司法改革基金會備份。
